臺灣嘉義地方法院刑事判決　　　　　　　　　　　　　　九十年度訴字第七三號
　　公　訴　人　臺灣嘉義地方法院檢察署檢察官
　　被　　　告　甲○○
　　選任辯護人　林芳榮
右列被告因違反公職人員選舉罷免法案件，經檢察官提起公訴（九十年度偵字第七六
四八、七七七九號）及移送併辦（九十年度偵字第八一二五號），本院判決如左：
    主  文
甲○○連續對於有投票權之人交付賄賂，而約其為一定之行使，處有期徒刑柒月，褫
奪公權貳年。扣案之現金新臺幣壹仟元壹佰玖拾貳張、伍佰元貳拾玖張均沒收。
    事  實
一、甲○○係嘉義縣東石鄉蔦松村村長，曾因違反水利法案件，經本院於民國八十八
    年七月三十一日以八十七年度訴字第六三九號判決處有期徒刑七月，緩刑二年，
    於八十八年八月二十七日確定，素行欠佳（尚不構成累犯）。值第五屆立法委員
    暨第十四屆縣市長選舉，甲○○為使不知情之嘉義縣選舉區立法委員候選人李雅
景、縣長候選人翁重鈞當選，竟基於概括犯意，自備現金新臺幣（下同）一千元
    一百九十二張、五百元二十九張，於九十年十一月二十九日晚上七時許攜往該村
    湖底二十一之六號有投票權人吳漆淑宜住處，交付五百元予無投票權之胡志明即
    吳漆淑宜之母（業經不起訴處分），囑其代為交付吳漆淑宜，預備約其投票支持
    李雅景、翁重鈞，再前往該村湖底二十一之四號有投票權人吳蔡玉燕（亦經不起
    訴處分）住處，交付一千元予吳蔡玉燕，約其與配偶吳瑞欽均投票支持該二名候
    選人，旋為臺灣嘉義地方法院檢察署檢察官指揮法務部調查局嘉義縣調查站調查
    員在蔦松村湖底路旁查獲，並分自甲○○身上、車上及蔦松村六五之四號住處扣
    得預備交付之賄賂現金一千元一百九十一張、五百元二十八張與非供賄賂所用之
    現金一百元三張、通訊錄、農民曆、旅遊名單、危機處理小組名單、候選人翁重
    鈞文宣資料、候選人李雅景口香糖，及自胡志明住處扣得甲○○交付之現金五百
    元，自吳蔡玉燕住處扣得甲○○交付之現金一千元。
二、案經法務部調查局嘉義縣調查站移送臺灣嘉義地方法院檢察署檢察官及該署檢察
    官自動檢舉偵查起訴、移送併辦。
    理  由
一、訊據被告甲○○對於右揭違反公職人員選舉罷免法之犯罪事實坦承不諱，核與證
    人胡志明即吳漆淑宜之母、證人吳蔡玉燕於法務部調查局嘉義縣調查站詢問中、
    檢察官偵查中之證述相符（第二０三號偵查卷第五、九、十八、二十頁），並有
    證人吳漆淑宜之投票通知單影本在卷及前開賄賂現金扣案可稽（同偵查卷第七、
    十三頁）。被告之自白與事實相符，可以採信，事證明確，其犯行堪以認定。
二、被告甲○○交付賄賂予證人胡志明，請其轉交有投票權之吳漆淑宜，而約其投票
    支持候選人李雅景、翁重鈞，行為時吳漆淑宜尚不知情，即被查獲，是其向吳漆
    淑宜賄選之部分，尚在預備階段，核其所為，係犯公職人員選舉罷免法第九十條
    之一第二項預備對於有投票權之人交付賄賂，而約其為一定之行使罪；被告交付
    賄賂予有投票權之證人吳蔡玉燕，而約其與配偶吳瑞欽投票支持上開二名候選人
    ，係犯同法第九十條第一項之罪。被告先後二次行為，時間緊接、犯罪基本構成
    要件相同，顯係基於概括犯意為之，應依刑法第五十六條連續犯規定論以一較重
    之公職人員選舉罷免法第九十條之一第一項之罪，並加重其刑。被告以一故意行
    為預備向吳漆淑宜交付賄賂，約其投票支持立法委員候選人李雅景、縣長候選人
    翁重鈞，同時破壞立法委員、縣長二項選舉投票結果之正確性，觸犯構成要件相
    同之罪名，為想像競合犯，應依刑法第五十五條規定從一重之公職人員選舉罷免
    法第九十條之一第二項之罪論處；被告以一故意行為向吳蔡玉燕交付賄賂、預備
    向吳瑞欽交付賄賂，約其投票支持立法委員候選人李雅景、縣長候選人翁重鈞，
    同時破壞立法委員、縣長二項選舉投票結果之正確性，觸犯構成要件相同之罪名
    ，亦為想像競合犯，應依刑法第五十五條規定從一重之公職人員選舉罷免法第九
    十條之一第一項之罪論處。被告犯公職人員選舉罷免法第九十條第一項、第二項
    之罪，在偵查中自白坦承犯行在卷（第二０三號偵查卷第十一頁），應依同條第
    五項規定減輕其刑，並與前述加重其刑部分，依刑法第七十一條規定，先加後減
    。檢察官移送併辦部分，其犯罪事實與前揭論罪科刑部分完全相同，核屬事實上
    同一之案件，本院自應一併加以裁判。查被告曾因違反水利法案件，經本院於八
    十八年七月三十一日以八十七年度訴字第六三九號判決處有期徒刑七月，緩刑二
    年，於八十八年八月二十七日確定，此有臺灣高等法院被告全國前案紀錄表在卷
    可按，爰審酌被告素行欠佳，身為地方公職人員，竟無視於賄選禁令，以身試法
    ，所犯已敗壞選風，影響民主政治之正常運作，依查獲之賄賂數額觀之，其預備
    行賄之對象約四百人之多，情節非輕，惟犯後坦承犯行，態度良好，尚有悔過之
    意及其他一切情狀，量處如主文所示之刑，以資儆懲。被告犯前開之罪經本院宣
    告有期徒刑之刑，爰依公職人員選舉罷免法第九十八條第三項規定宣告褫奪公權
    二年。
三、由證人胡志明、吳蔡玉燕住處分別扣案之現金五百元一張、一千元一張（即第二
    ０三號偵查卷第十三頁扣押物品清單編號十、九），各屬被告甲○○預備交付及
    交付之賄賂，不問何人所有，應依公職人員選舉罷免法第九十條之一第三項沒收
    。由被告甲○○車上扣案之現金一千元一百九十一張、五百元二十八張、一百元
    三張（同扣押物品清單編號一），業據被告於調查站詢問中坦認係查獲日晚上買
    票之用（第二０三號偵查卷第十一頁正面），被告於本院審理中改稱其中十五萬
    元係擬作償還借款之用，並非賄賂云云（本院審判筆錄第三頁），惟其既稱是要
    還給其二姑，竟不知其二姑姓名（本院九十年度聲羈字第二一六號卷第九頁），
    所辯顯不足採，除其中一百元三張與賄選之單價每人五百元不符，難認係賄賂外
    ，餘一千元、五百元部分既係預備交付之賄賂，亦應依同法第九十條之一第三項
    沒收。至扣案之通訊錄、農民曆、旅遊名單、危機處理小組名單、候選人翁重鈞
    文宣資料、候選人李雅景口香糖（同扣押物品清單編號二至八），本院查無積極
    證據證明係供本案犯罪所用，又非違禁物或其他依法應沒收之物，自無從宣告沒
    收，附此敘明。
據上論斷，應依刑事訴訟法第二百九十九條第一項前段，公職人員選舉罷免法第九十
條之一第一項、第五項、第三項、第九十八條第三項，刑法第十一條前段、第五十六
條、第五十五條，判決如主文。
本案經檢察官陳昭廷到庭執行職務。
中    華    民    國      九十一      年      三      月        六      日
                                      臺灣嘉義地方法院刑事第一庭
                                          審判長法  官  許  進  國
                                                法  官  李  麗  萍
                                                法  官  廖  政  勝
右正本證明與原本無異。
如不服本判決，應於判決送達後十日內向本院提出上訴狀( 應附繕本 )。
中    華  民    國      九十一      年      三      月        六      日
                                                書記官  陳  湘  蓉
附錄本案論罪科刑法條全文：
公職人員選舉罷免法第九十條之一
對於有投票權之人，行求期約或交付賄賂或其他不正利益，而約其不行使投票權或為
一定之行使者，處五年以下有期徒刑，得併科新台幣四十萬元以上四百萬元以下罰金
。
預備犯前項之罪者，處一年以下有期徒刑。
預備或用以行求期約或交付之賄賂，不問屬於犯人與否，沒收之。
犯第一項或第二項之罪，於犯罪後六個月內自首者，減輕或免除其刑；因而查獲候選
人為共犯者免除其刑。
犯第一項或第二項之罪，在偵查中自白者，減輕其刑；因而查獲候選人為共犯者，減
輕或免除其刑。
